臺灣桃園地方法院行政訴訟判決　
110年度交字第330號
110年12月13日辯論終結
原      告  林嘉怡  


被      告  桃園市政府交通事件裁決處
                      設桃園市○○區○○路00號7~8樓
代  表  人  張丞邦    住同上
訴訟代理人  黃一鳴律師
上列當事人間交通裁決事件，原告不服被告民國110年6月21日桃
交裁罰字第58－D19C70384 號裁決，提起行政訴訟，本院判決如
下：
    主  文
原告之訴駁回。
訴訟費用新臺幣參佰元由原告負擔。
    事實及理由
一、程序事項：本件原告經合法通知，無正當理由，未於言詞辯
    論期日到場，依行政訴訟法第236 條、第218 條等規定準用
    民事訴訟法第385 條第1 項前段、第386 條等規定，且無民
    事訴訟法第386 條所列各款情形，爰依被告之聲請，由其一
    造辯論而為判決。
二、事實概要：
　　原告於110 年3 月17日9 時16分許，騎乘車牌號碼000 －00 
    00號普通重型機車（下稱系爭B 車），行經桃園市桃園區龍
    泉五街與裕和街17巷口處時，與訴外人所駕駛車牌號碼000 
     －0000號自用小客車（下稱系爭A 車）發生交通事故，而為
    桃園市政府警察局交通警察大隊（下稱舉發機關) 員警發現
    原告有「不依規定駛入來車道」之違規，遂逕行舉發並填製
    掌電字第D19C70384 號之舉發違反道路交通管理事件通知單
    （下稱系爭舉發通知單），記載應到案日期為110 年6 月16
    日前，並移送被告處理。嗣原告於110 年5 月11日到案陳述
    不服舉發，經被告函請舉發機關協助查明事實後，認原告確
    有「不依規定駛入來車道」之違規，於110 年6 月21日填製
    桃交裁罰字第58－D19C70384 號裁決書（下稱原處分），爰
    依道路交通管理處罰條例（下稱處罰條例）第45條第1 項第
    3 款及違反道路交通管理事件統一裁罰基準及處理細則（下
    稱裁罰基準及處理細則）等規定，裁處原告罰鍰新臺幣（下
    同）900 元，並記違規點數1 點。原告不服，於是提起本件
    行政訴訟。
二、原告起訴主張及聲明：
（一）主張要旨：本件交通事故係因訴外人未禮讓原告直行路權
      ，且於劃設有雙黃實線處急切左轉進入永旭照明有限公司
      （桃園區裕和街17巷68號），原告見訴外人突然左轉疾駛
      之情狀，為避免煞車反應之距離過短，遭受更嚴重之撞擊
      ，及保護自身生命、身體安全之目的，故採取緊急避難之
      措施，行駛至對向車道進行迴避。此乃原告並無足夠時間
      及距離採取其他更妥適之錯失，且一般人於此緊急狀態下
      ，均會採取之必要行為，核與緊急避難之規定相符，況訴
      外人違規左轉，亦屬現在不法之侵害，原告行為亦符合正
      當防衛之規定。
（二）聲明：原處分撤銷。
三、被告答辯及聲明：
（一）答辯要旨：
    ⒈引用處罰條例第4 條第2 項 、第45條第1 項第3 款、第63
       條第1 項第1 款、道路交通安全規則（下稱道安規則）
      第2 條第1 項第1 款、第97條第1 項第2 款、第99條第1
      項前段、道路交通標誌標線號誌設置規則（下稱設置規則
      ）第149 條第1 項第1 款第8 目、第165 條第1 項，及臺
      灣新北地方法院105 年度交字第201 號等相關交通法規之
      條文與判決（詳卷附答辯狀）。
    ⒉舉發機關110年6 月16日桃警交大安字第0000000000號函文
      表示略以：「…經審視本案事故資料及監視器影像畫面，
      肇事路口未設置行車管制號誌，林君騎乘普通重型機車，
      沿桃園市桃園區裕和街往中山路方向行駛，行至龍泉五街
      口時，駛入來車道欲超越前車與對造駕駛自小客貨車(由
      龍泉五街右轉後貿然跨越分向限制線左轉行駛)而發生交
      通事故，造成林君受傷，且尚難認定林君受傷與對造駕駛
      行為未具關聯；依監視器影像畫面，查無林君所稱係有不
      可抗力而需閃避駛入來車道之情事(本案初步判斷仍有足
      夠反應時間及距離做減速或煞停等避免事故發生之行為)
      ；初步分析林君肇事原因為『在劃有分向限制線之路段駛
      入來車道』，對造當事人為『在劃有分向限制線之路段違規
      左轉、肇事致人受傷』，本大隊依規定通知桃園分局舉發
      事故當事人違規，並無違誤…」等語。復據監視器影像所
      示，系爭機車確實有跨越分向限制線駛入來車道之行為。
    ⒊至原告主張緊急避難一節，惟查緊急避難之要件，須客觀
      上有緊急危難狀態之存在、行為人主觀須出於救助之意思
      、客觀上所為之避難行為，須與目的相當且採取損害最小
      之方式為之、且因避難行為所保全之利益顯然優越於所犧
      牲之利益，此有臺北高等行政法院105年度交上字第77號
      判決可資參照。據監視器影像所示，本件原告應仍有足夠
      反應時間及距離做減速或煞停之行為，是原告所稱理由，
      顯難據以認定其有任何緊急危難狀態存在，且其跨越分向
      限制線逆向行駛之行為亦非屬唯一且必要之情形下始得為
      之，故原告之主張實不足採。
    ⒋綜上所述，系爭車輛駕駛因有「不依規定駛入來車道」之
      情，已該當處罰條例第45條第1 項第3 款規定之要件。是
      被告依法裁處，應無違誤，原告之訴為無理由。
（二）聲明：駁回原告之訴。
四、爭點：
（一）被告認定原告有「不依規定駛入來車道」之違規，有無違
      誤？
（二）被告以原處分裁罰原告罰鍰900 元，並記違規點數1 點，
      有無違誤？
五、本院之判斷：
（一）前提事實：
      原告於110 年3 月17日9 時16分許，駕駛系爭B 車行經桃
      園市桃園區龍泉五街與裕和街17巷口處時，與訴外人所駕
      駛系爭A 車發生交通事故，而為舉發機關員警發現原告有
      「不依規定駛入來車道」之違規，並有舉發機關110年6 
      月16日桃警交大安字第0000000000號函文（見本院卷第22
      頁）、道路交通事故現場圖（見本院卷第23頁）、違規採
      證光碟（見本院卷第24頁）、系爭舉發通知單（見本院卷
      第27頁）、機車車籍查詢（見本院卷第28頁）、駕駛人基
      本資料（見本院卷第29頁）、交通違規案件陳述書（見本
      院卷第30頁）等資料各1 份在卷可憑。
（二）被告認定原告有「不依規定駛入來車道」之違規，並無違
      誤：                             
    ⒈按「汽車駕駛人，爭道行駛有下列情形之一者，處新臺幣6
      00 元以上1,800 元以下罰鍰：三、不依規定駛入來車道
      」，處罰條例第45條第1 項第3 款定有明文。又「汽車在
      未劃設慢車道之雙向二車道行駛時，應依下列規定：一、
      均應在遵行車道內行駛。二、在劃有分向限制線之路段，
      不得駛入來車之車道內」，亦為道安規則第97條第1 項第
      1 款、第2 款所明定。
    ⒉按設置規則第165 條第1 項、第2 項定明：「分向限制線
      ，用以劃分路面成雙向車道，禁止車輛跨越行駛，並不得
      迴轉。本標線為雙黃實線，線寬及間隔均為10公分。除交
      岔路口或允許車輛迴轉路段外，均整段劃設之」，故汽車
      駕駛人駕駛汽車應不得跨越分向限制線，駛入逆向駛入來
      車道，否則其逆向行駛來車道，當然即屬未依規定行駛車
      道之違規行為無誤，蓋以此種駕駛方式實已超出其他用路
      人對其行車動線之合理期待，而嚴重危及自身及其他用路
      人之生命、身體及財產安全。
    ⒊經查，本院依職權勘驗被告所提供之路口監視器影像內容
      略以：「（一）檔案名稱：000000000C_0000000000_ATTA
      CH1。1.光碟播放時間共4 秒，本檔案之錄影畫面係2021
      年3 月17日9 時許所錄製，為路口監視器之錄影畫面。2.
      錄影畫面一開始，可看見訴外人駕駛車牌號碼000 －0000
      號自小客貨車（下稱系爭A 車）自龍泉五街右轉裕和街17
      巷後，即再進行左轉。4.錄影畫面時間9 時14分11秒許，
      原告騎乘車牌號碼000 －0000號普通重型機車（下稱系爭B
       車）自錄影畫面右側出現並直行。5.錄影畫面時間9 時1
      4分12秒許，系爭A 車於左轉過程中與系爭B 車發生碰撞
      之交通事故。（二）檔案名稱：000000000C_0000000000_
      ATTACH3 。1.光碟播放時間共4 秒，本檔案之錄影畫面係
      2021年3 月17日9 時許所錄製，為路口監視器之錄影畫面
      。2.錄影畫面一開始，可看見系爭A 車係行駛於龍泉五街
      上，此時系爭B 車係行駛於裕和街17巷上，並往中山路方
      向直行。3.錄影畫面時間9 時14分36秒許，系爭A 車開始
      右轉裕和街17巷，此時系爭B 車尚未通過路口。嗣錄影畫
      面時間9 時14分39秒許，系爭B 車開始駛入對向車道，並
      持續行駛於對向車道內，而系爭A 車亦開始跨越雙黃線進
      行左轉之駕駛行為。4.錄影畫面時間9 時14分42秒許，系
      爭A 車暫停於對向車道內，應是A 、B 兩車在對向車道內
      發生碰撞之交通事故」等情（見本院卷第37頁反面至38頁
      ）觀之，可知原告於行駛過程中，於未通過龍泉五街與裕
      和街17巷口時（即錄影畫面時間9時14分39秒許）即駛入
      對向車道內，顯見原告確有逆向行駛於桃園區裕和街17巷
      之車道上，亦即有違反道安規則第97條第1 項第2 款規定
      而駛入對向車道之違規行為。
    ⒋至原告主張：係因訴外人車輛未禮讓原告直行路權，違規
      於雙黃線處進行左轉，原告為避免遭受更嚴重撞擊進而保
      護自身生命、身體安全，始駛入對向車道內，因而有緊急
      避難、正當防衛之適用等語。惟查，按因避免自己或他人
      生命、身體、自由、名譽或財產之緊急危難而出於不得已
      之行為，不予處罰。但避難行為過當者，得減輕或免除其
      處罰，行政罰法第13條規定甚明。又「構成行政罰法上阻
      卻違法正當事由之『緊急避難』，其要件包括：（一）須有
      緊急危難存在：所謂『緊急』，係指倘未立即採取避難措施
      ，即無法阻止危難之發生或擴大。而所謂『危難』，則係指
      自己或他人之生命、身體、自由、名譽或財產有發生災難
      之可能性，至其係肇因於自然災害或人為因素，固非所問
      。惟為避免『緊急避難』制度遭不當濫用，而成為違反行政
      法上義務者之遁詞，倘該危難係因行為人蓄意招致以便遂
      行其違反行政法上義務行為，或行為人事前應防止、能防
      止而未防止，導致該危難之發生，則均不屬之。（二）避
      難行為必須客觀上不得已：即緊急避難行為在客觀上須係
      為達到避難目的之必要手段。行為人因自己或他人之生命
      、身體、自由、名譽、財產遭遇緊急危難，若非立即採取
      避難行為犧牲他人法益，否則無法保全自己或他人法益時
      ，固能主張緊急避難，惟此避難行為須係足以挽救法益陷
      於急迫危險之『必要手段』，亦即所犧牲之他人法益與所保
      全之法益間，已呈現不可避免之利益衝突現象，兩者僅能
      擇一存在，不是喪失所要保全之法益，就是犧牲他人之法
      益，此時方屬所謂『必要』。而『不得已』，則係指避難行為
      之取捨，祇此一途，別無選擇而言，如尚有其他可行之方
      法足以避免此一危難，即非不得已之避難行為。（三）緊
      急避難行為必須不過當：緊急避難行為在客觀上若已過當
      者，即已超出緊急避難之範圍，構成避難過當，自不能阻
      卻違法，僅能減免處罰。而判斷有無過當之標準，係採『
      保護優越法益原則』，亦即依『法益衡量理論』之觀點（包
      括法益位階關係、法益受影響之程度、損害發生之可能性
      、被犧牲者之自主決定權、危難是否來自於被犧牲者、法
      益對於個別當事者所具有之特別意義及遭人強制之避難狀
      態等因素），判斷避難者所保護之法益，是否較其所犧牲
      之他人法益，具有顯著之優越性。（四）避難行為必須出
      於救助意思：即行為人主觀上須係出於救助自己或他人生
      命、身體、自由、名譽、財產之緊急危難的意思」，此有
      最高行政法院106 年度判字第104 號判決意旨可資參照。
      是本件原告應就其違規行為符合緊急避難之要件負舉證責
      任，雖原告於起訴狀內表示：其係為閃避訴外人車輛違規
      於雙黃線左轉，始駛入對向車道內等語，惟依上開監視器
      錄影畫面內容（見本院卷第38頁）觀之，錄影畫面時間9 
      時14分36秒許，系爭A 車即自龍泉五街右轉裕和街17巷，
      此時系爭B 車相距系爭A車仍有2 個行向限制線與一個雙
      黃線之距離，亦即至少20公尺以上之距離，且系爭B 車亦
      尚未通過龍泉五街與裕和街17巷口，仍有充分時間及距離
      看見系爭A 車於雙黃線處違規進行左轉時，提早於進入路
      口前暫停等待系爭A車左轉後，再行通過該處路口，惟原
      告卻捨棄上開侵害最小之避難行為，執意於尚未通過路口
      前（即錄影畫面時間9 時14分39秒許），即駛入對向車道
      內，並持續往前行駛，顯然原告係有超車之意圖，尚難認
      已符合上揭緊急避難之要件。況原告並未提出任何證據證
      明其客觀上達到急迫危險，而必須於通過路口前駛入對向
      車道內之程度，揆諸前揭規定及說明，難認依當時情狀符
      合行政罰法第13條所定緊急避難之要件。至於原告主張正
      當防衛部分，依據原告當時駕車之狀況，亦難認當時原告
      於通過路口前駛入對向車道時（即錄影畫面時間9 時14分
      39秒許），有何不法侵害，而得主張正當防衛之情狀。又
      本件原告既係考領有駕駛執照之駕駛人，對於上開道安規
      則、處罰條例等規定應知之甚詳，並應確實遵守，其違規
      行為縱非故意，亦有應注意、能注意，而未注意之過失責
      任。是本件被告認定原告有「不依規定駛入來車道」之違
      規，並無違誤。故原告上開主張，並不足採信。
（三）被告以原處分裁罰原告罰鍰900 元，並記違規點數1 點，
      並無違誤：
    ⒈按「汽車駕駛人，爭道行駛有下列情形之一者，處新臺幣6
      00 元以上1,800 元以下罰鍰：三、不依規定駛入來車道
      」、「汽車駕駛人有下列各款所列條款之一者，除依原條
      款處罰鍰外，並予記點：一、有第33條第1 項、第2 項、
      第38條第1 項、第40條、第45條、第47條第1 款至第3 款
      、第48條、第49條或第60條第1 項、第2 項第1 款、第2
      款情形之一者，各記違規點數1 點」，處罰條例第45條第
      1 項第3 款、第63條第1 項第1 款分別定有明文。
    ⒉次按裁罰基準及處理細則第1 條規定：「本細則依道路交
      通管理處罰條例第92條第4 項規定訂定之」、第2 條第1
      項、第2 項規定：「處理違反道路交通管理事件之程序及
      統一裁罰基準依本細則之規定辦理。前項統一裁罰基準，
      如附件違反道路交通管理事件統一裁罰基準表」，核上開
      裁罰基準及處理細則之規定，就其立法目的及功能，乃為
      防止處罰機關枉縱或偏頗，依處罰條例第92條第4 項所授
      權交通部會同內政部訂定之裁罰基準及處理細則及其附件
      「違反道路交通管理事件統一裁罰基準表」（下稱裁罰基
      準表），用以維持裁罰之統一性與全國因違反道路交通管
      理事件受處罰民眾之公平，不因裁決人員不同，而生偏頗
      ，寓有避免各監理機關於相同事件恣意為不同裁罰之功能
      ，並非法所不許，於憲法上保障人民財產權之意旨並無牴
      觸（此並有司法院釋字第511 號解釋意旨理由足資參照）
      ，是被告自得依此裁罰基準表而為裁罰。
    ⒊原告確有「不依規定駛入來車道」之違規行為，已詳如前
      述，且原告係於應到案期限內到案聽後裁決，又依裁罰基
      準表之規定：「機車或小型車」、「不依規定駛入來車道
      」，於期限內繳納或到案聽候裁決者，裁處罰鍰900 元。
      是本件被告依處罰條例第45條第1 項第3 款、第63條第1
      項第1 款、裁罰基準及處理細則及裁罰基準表等規定，以
      原處分裁罰原告900 元之法定罰鍰，並記違規點數1 點，
      經核即屬於法有據，該等處分並無違誤。故原告訴請撤銷
      原處分為無理由，應予駁回。
（四）本件判決基礎已臻明確，兩造其餘之攻擊防禦方法及訴訟
      資料經本院審酌後，核與判決結果不生影響，無一一論述
      之必要，附此敘明。
六、本件判決基礎已臻明確，兩造其餘之攻擊防禦方法及訴訟
      資料經本院審酌後，核與判決結果不生影響，無一一論述
      之必要，附此敘明。
七、據上論結，本件原告之訴無理由，依政訴訟法第237 條之8 
     第1 項、第98條第1 項前段等規定，判決如主文。
中　　華　　民　　國　　110 　年　　12　　月　　24　　日
　　　　　　　　　行政訴訟庭　法　官　黃漢權
上為正本係照原本作成。
如不服本判決，應於判決送達後20日內，向本院提出上訴狀並表
明上訴理由（原判決所違背之法令及其具體內容或依訴訟資料可
認為原判決有違背法令之具體事實），其未載明上訴理由者，應
於提出上訴後20日內向本院補提理由書（上訴狀及上訴理由書均
須按他造人數附繕本，如未按期補提上訴理由書，則逕予駁回上
訴），並應繳納上訴裁判費新臺幣750元。
中　　華　　民　　國　　110 　年　　12　　月　　27　　日
                              書記官  蕭竣升